【裁判字號】    97,毒抗,17
【裁判日期】    970108
【裁判案由】    毒品危害防制條例
【裁判全文】
台灣高等法院刑事裁定                  97年度毒抗字第17號
抗  告  人
即  被  告  甲○○
                    （現於台灣台北看守所附設勒戒處所執行
                    中）
上列抗告人因違反毒品危害防制條例案件，不服台灣板橋地方法
院96年度毒聲字第2770號，中華民國96年12月13日第一審裁定（
聲請案號：台灣板橋地方法院檢察署96年度聲戒字第636號），
提起抗告，本院裁定如下：
    主  文
抗告駁回。
    理  由
一、原裁定略以：聲請意旨以抗告人即被告甲○○前因施用第1
    級毒品案件，經原審法院以96年度毒聲字第2022號裁定送台
    灣台北看守所附設勒戒處所施以觀察、勒戒後，認有繼續施
    用毒品之傾向，有該所民國96年11月29日出具有無繼續施用
    毒品傾向證明書1份附卷可稽。而抗告人前於88年間，因施
    用毒品案件，經法院裁定送觀察、勒戒後，認有繼續施用傾
    向，復經裁定強制戒治，於88年7月16日停止戒治並付保護
    管束（指揮書執畢日期為89年3月8日），期滿未經撤銷，視
    為戒治期滿，並經台灣板橋地方法院檢察署檢察官為不起訴
    處分確定，有抗告人之前案紀錄表在卷可參。抗告人於上開
    強制戒治執行完畢釋放後，5年後再犯本件施用第1級毒品犯
    行，經送勒戒處所觀察、勒戒後認有繼續施用毒品傾向，爰
    依聲請意旨，裁定抗告人應令入戒治處所強制戒治，其期間
    為六個月以上，至無繼續強制戒治之必要為止，但最長不得
    逾一年。
二、抗告意旨則稱：抗告人於本次被查獲前之96年5月28日即開
    始至「聯合醫院昆明院區」接受行政院舉辦之美沙冬療程，
    有該醫院之診斷證明書可憑。原裁定以抗告人於88年間有施
    用毒品犯行，即認抗告人應強制戒治，難令人心服云云。
三、經查：
  (一)按施用第1、2級毒品為犯罪行為，毒品危害防制條例第10條
    定有處罰明文。故施用第1、2級毒品者，依上揭規定本應科
    以刑罰。惟基於刑事政策，對合於一定條件之施用者，則依
    同條例第20條、第23條之規定，施以觀察、勒戒及強制戒治
    之保安處分。而查毒品危害防制條例於92年7月9日修正公布
    ，並自93年1月9日施行，其第20條第3項之立法說明為：「
    現行條文規定再犯之界定時點為第1次犯後經不起訴之處分
    或不付審理之裁定，如受觀察、勒戒人或受強制戒治人於出
    所後、不起訴處分或不付審理裁定前旋即再次施用毒品，若
    非屬再犯，顯不合理，且現行法律適用上引發諸多爭議，爰
    將再犯之界定時點修正為觀察、勒戒或強制戒治執行完畢釋
    放，以杜紛爭。觀察、勒戒或強制戒治5年後再犯者，顯見
    前所實施之觀察、勒戒或強制戒治，已足以遮斷其施用毒品
    之癮，為期自新及協助其斷除毒癮，對此5年後再犯者，爰
    明定仍適用初犯之規定，先經觀察、勒戒、強制戒治之程序
    。」從而，依毒品危害防制條例第20條第3項規定，凡是為
    觀察、勒戒或強制戒治執行完畢釋放後，5年後再犯該條例
    第10條之罪者，仍適用第20條第1、2項之規定。亦即檢察官
    應先聲請法院裁定觀察、勒戒，並依據勒戒處所之陳報，認
    受觀察、勒戒人有繼續施用毒品傾向者，再聲請法院裁定強
    制戒治。
  (二)抗告人於88年2月9日，因施用第2級毒品案件，經原審法院
    裁定（88年度毒聲字第927號）送觀察、勒戒後，認有繼續
    施用傾向，復經裁定強制戒治（88年度毒聲字第1576號），
    嗣於88年7月16日停止戒治並付保護管束（指揮書執畢日期
    為89年3月8日）期滿未經撤銷，視為戒治期滿，並經台灣台
    北地方法院檢察署檢察官於89年4月20日以89年度戒毒偵字
    第268號為不起訴處分確定，有原審卷附抗告人之前案紀錄
    表可稽。而抗告人本件於96年7月27日為警採尿時回溯26小
    時內之某時，施用第1級毒品之犯行，距前次強制戒治執行
    完畢（即89年3月8日）之時間，已逾5年，揆諸上開說明，
    自應適用毒品危害防制條例第20條第3項之規定重行觀察、
    勒戒及戒治等程序，而非採取逕為刑罰程序之處理方式。
  (三)查抗告人經原審法院以96年度毒聲字第2022號裁定送台灣台
    北看守所附設勒戒處所施以觀察、勒戒後，認有繼續施用毒
    品之傾向，有該所96年11月29日出具有無繼續施用毒品傾向
    證明書1份附卷可稽，原審依檢察官之聲請，適用上開規定
    裁定抗告人應送戒治處所處強制戒治，認事用法，核無違誤
    。抗告人徒以其有心戒毒，並誤以原裁定係根據其88年間之
    案件作為本次裁定之依據，指摘原裁定不當云云，均非可採
    。其抗告為無理由，應予駁回。
據上論斷，應依刑事訴訟法第412條，裁定如主文。
中    華    民    國    97    年    1    月    8     日
                  刑事第二十庭  審判長法  官  楊貴雄
                                      法  官  鄧振球
                                      法  官  林立華
以上正本證明與原本無異。
不得再抗告。
                                      書記官  廖月女
中    華    民    國    97    年    1     月    9     日


司法院資訊處製作；財團法人民間司法改革基金會備份。
